【裁判字號】    89,聲,772
【裁判日期】    900824
【裁判案由】    返還扣押物
【裁判全文】
臺灣基隆地方法院刑事裁定                          八十九年度聲字第七七二號
    聲  請  人
    即  被  告  甲○○
右列聲請人因違反貪污治罪條例等案件，經檢察官提起公訴，並扣押聲請人即被告之
財產，爰聲請撤銷假扣押發還扣押物，本院裁定如左：
    主  文
聲請駁回。
    理  由
一、按犯貪污治罪條例第四條至第六條之罪者，其所得財物，應予追繳，並依其情節
    分別沒收或發還被害人；為保全前二項財物之追繳、價額之追徵或財產之抵償，
    必要時得酌量扣押其財產，貪污治罪條例第十條第一項、第三項定有明文。
二、本件聲請意旨略以：台灣基隆地方法院檢察署檢察官以聲請人即被告涉嫌違反貪
    污治罪條例第四條第一項第三款、第六條第一項第四款等為由，提起公訴，並就
    被告犯罪所得之財物，依法扣押其財產，此有起訴書可稽。雖依貪污治罪條例第
    十條第一項、第三項規定，檢察官可就被告或犯罪嫌疑人之財產進行扣押，惟其
    所得扣押財產之範圍，應僅限於在犯罪所得之範圍內，因此縱認被告及昇財工程
    有限公司（簡稱昇財公司）之財產仍應予以扣押，其得扣押之範圍應僅限於起訴
    書所認定之一千二百六十一萬五千二百五十元之範圍內（其中起訴書認定超估挖
    方費用一百二十六萬五千七百五十元部分，應涵蓋於起訴書所認定計價撥款之一
    千二百六十一萬五千二百五十元內），然檢察官所扣押之二十二筆不動產之價值
    顯已超過起訴書所認定之犯罪所得，謹詳述如下：
    (一)中正區○○段一四○四之三地號土地：面積三十八平方公尺，公告現值每平方
      公尺一萬五千元，共計五十七萬元（應係誤載為五十二萬元）。
    (二)安樂區○○段九四一、九六一、九六四、九七四地號土地：面積共三○四六．
      七二平方公尺，公告現值每平方公尺一萬三千元，應有部分萬分之十六，共計
      六萬三千元。
    (三)安樂區○○段三九二八建號及坐落基地九七○地號：建物面積共九五．○三平
      方公尺，每坪以十萬元計算，共二百八十七萬元。
    (四)七堵區瑪陵坑西勢面桶寮小段一二三之二地號：面積一六六九二平方公尺，公
      告現值每平方公尺一千一百元，應有部分二四分之三，共計二百二十九萬元。
    (五)七堵區瑪陵坑西勢面桶寮小段一五一地號：面積二百平方公尺，公告現值每平
      方公尺一千一百元，共計二十二萬元。
    (六)七堵區瑪陵坑西勢面桶寮小段一二五之一地號：面積八一○九平方公尺，公告
      現值每平方公尺一千一百元，應有部分二四分之三，共計一百十一萬五千元。
    (七)七堵區瑪陵坑西勢面桶寮小段一五三地號：面積三六○平方公尺，公告現值每
      平方公尺一千一百元，共計三十九萬六千元。
    (八)七堵區瑪陵坑西勢面桶寮小段二建號及坐落基地一六三地號：建物面積共三七
      二．二二平方公尺，每坪以十萬元計算，共計一千一百二十五萬九千元。
    以上不動產依公告現值計算已達一千八百七十二萬四千元，而市價尚不僅於此，
    縱扣除基隆市農會所設定之本金最高限額抵押權六百萬元，其貸款尚餘四百萬元
    未清償，殘值仍有一千四百七十二萬四千元，已高於起訴書所認定之一千二百六
    十一萬五千二百五十元，故扣押上開財產已足供抵償，無繼續扣押其他九筆不動
    產之必要，爰請撤銷七堵瑪陵坑段東勢上股一二四之一、之二、之七、之八、一
    二八、東勢中股小段七八之五、之八、之九、之十等九筆土地之假扣押，發還予
    聲請人等詞。
三、查聲請人甲○○經台灣基隆地方法院檢察署檢察官以違反貪污治罪條例第六條第
    一項第四款、第四條第一項第三款規定提起公訴，且認其與昇財公司因此所獲得
    之財物款項為一千二百六十一萬五千二百五十元等情，有本院八十八年度訴字第
    二○三號刑事卷宗所附檢察官起訴書一件可按，依前揭說明，檢察官自得依該條
    例第十條第三項規定，認有「酌量扣押其財產」之必要時，先對犯罪嫌疑人或被
    告之動產、不動產及其債權為調查，供做扣押之依據，合先敘明。經查，聲請人
    甲○○遭檢察官扣押之不動產雖計有二十二筆，惟經本院核計上開不動產之土地
    公告現值，暨向基隆市稅捐稽徵處函調坐落基地上房屋現值等資料核算後，除聲
    請人聲請狀所載之前揭編號(一)、(二)、(四)、(五)、(六)、(七)所核計之土地公告現值合計
    為四百六十五萬四千元，與聲請人提出之土地登記簿謄本所載大致相符外，聲請
    人對聲請狀餘前揭編號(三)、(八)所核計之房屋價值（各核算二百八十七萬、一千一
    百二十五萬九千元），均僅概稱以每坪十萬元計算，並未提出可供參考之房屋現
    值資料，以現今基隆地區房屋交易價格低瀰，在聲請人復無法提出具體房屋價格
    資料供參下，經本院將該二筆坐落基隆市○○區○○段九七○地號、三九二八建
    號暨坐落基隆市七堵區瑪陵坑西勢面桶寮小段一六三地號、二建號之建物，向基
    隆市稅捐稽徵處函查結果顯示，坐落三九二八號建號之基隆市安樂區○○○街五
    五號八樓之二之房屋，其面積為九一．八平方公尺，現值五十九萬一千二百元，
    而坐落二建號之基隆市七堵區○○○路一○五之二號房屋，面積則為二七○．六
    平方公尺，現值五十二萬一千五百元等情，有基隆市稅捐稽徵處九十年七月二十
    日九十基稅七稽二字第○五八八五號函附上開房屋稅籍證明書在卷可證，故合計
    聲請人甲○○上開聲請狀所載前揭編號(一)至編號(八)之不動產價值應為五百七十六
    萬六千七百元，扣除聲請人分別以前揭編號(六)、(七)、(八)不動產向金融機構所設定
    之本金最高限額抵押權六百萬元款項及已清償二百萬元款項（此有基隆市農會借
    款證明書一紙附卷可查）後，前揭編號(一)至編號(八)之不動產價值僅餘一百七十六
    萬六千七百元，顯不足供償起訴書所認定之一千二百六十一萬五千二百五十元之
    數額，況聲請人所請求撤銷之七堵瑪陵坑段東勢上股一二四之一、之二、之七、
    之八、一二八、東勢中股小段七八之五、之八、之九、之十等九筆土地之公告現
    值總額，經核計結果雖為一千二百七十一萬三千二百元，然扣除已向基隆市農會
    及華南商業銀行股份有限公司分別設定之五百四十萬元、二千二百萬元之最高限
    額抵押權後，其殘餘價值更低，均未逾起訴書所認定因犯罪所得財物之範圍，則
    台灣基隆地方法院檢察署依法就聲請人甲○○因違反貪污治罪條例案件所為之假
    扣押，自屬有據，故聲請人以台灣基隆地方法院檢察署所扣押之二十二筆不動產
    價值已遠超過起訴書所認定之犯罪所得為由，請求撤銷七堵瑪陵坑段東勢上股一
    二四之一、之二、之七、之八、一二八、東勢中股小段七八之五、之八、之九、
    之十等九筆土地之假扣押云云，顯無理由，不能准許，應予駁回。
中    華    民    國      九十    年        八      月      二十四      日
                                      刑事第三庭
                                      法      官  林  玉  珮
右正本證明與原本無異。
對於本件裁定如有不服，應於收受送達後五日內，向本院提出抗告書狀，敘述抗告之
理由，抗告於臺灣高等法院。
                                      書  記  官  陳  俊  德
中    華    民    國      九十    年        八      月      二十四      日


司法院資訊處製作；財團法人民間司法改革基金會備份。
